【裁判字號】    99,交簡上,7
【裁判日期】    990325
【裁判案由】    業務過失傷害
【裁判全文】
臺灣桃園地方法院刑事判決             99年度交簡上字第7號
上  訴  人  臺灣桃園地方法院檢察署檢察官
被      告  乙○○
上列上訴人因被告所犯業務過失傷害案件，不服本院簡易庭98年
度桃交桃簡字第1860號，中華民國98年11月30日第一審簡易判決
（聲請簡易判決處刑書案號：臺灣桃園地方法院檢察署98年度偵
字第6858號）提起上訴，本院判決如下︰
    主  文
原判決撤銷。
乙○○從事業務之人，因業務上之過失傷害人，處有期徒刑貳月
，如易科罰金，以新臺幣壹仟元折算壹日。緩刑貳年。
    事  實
一、乙○○係以駕駛自用小貨車載運貨物為業，為從事駕駛業務
    之人。其於民國98年1 月9 日上午8 時10分許，駕駛車牌號
    碼4033-HC 號自用小貨車，沿桃園縣桃園市○○○路○ 段由
    西往東方向行駛，行經該路段779 之1 號前欲變換車道至右
    側之外側車道往南桃園交流道時，本應注意汽車變換車道時
    ，應讓直行車先行並注意安全距離，且依當時天氣晴、日間
    自然光線、路面狀況乾燥、無缺陷、無障礙物及視距良好等
    情，並無不能注意之情事，竟疏未注意，貿然向右側切出，
    適有甲○○騎乘車牌號碼RG5-182 號輕型機車，沿同上縣市
    ○○路段由西往東方向行駛，2 車遂發生碰撞，致甲○○受
    有胸壁挫傷之傷害。
二、案經甲○○訴由桃園縣政府警察局桃園分局報告臺灣桃園地
    方法院檢察署檢察官偵查後聲請以簡易判決處刑。
    理    由
壹、證據能力部分：
    按「被告以外之人於審判外之陳述，雖不符刑事訴訟法第15
    9 條之1 至第159 條之4 之規定，而經當事人於審判程序同
    意作為證據，法院審酌該言詞陳述或書面陳述作成時之情況
    ，認為適當者，亦得為證據。當事人、代理人或辯護人於法
    院調查證據時，知有刑事訴訟法第159 條第1 項不得為證據
    之情形，而未於言詞辯論終結前聲明異議者，視為有前項之
    同意」，刑事訴訟法第159 條之5 定有明文。查本件以下所
    引用之供述及非供述證據，檢察官、被告乙○○於本院準備
    程序、審判期日均表示無意見而不予爭執，亦未於言詞辯論
    終結前聲明異議，本院審酌上開證據資料製作時之情況，尚
    無違法取得及證明力明顯過低之瑕疵，認以之作為證據應屬
    適當，且上開各證據均經本院於審判期日依法進行證據之調
    查、辯論，被告於訴訟上之防禦權，已受保障，故上開證據
    資料均有證據能力。
貳、實體部分：
一、訊之被告矢口否認有何上開業務過失傷害犯行，辯稱：我沒
    有擦撞到告訴人騎乘的機車，是告訴人速度過快，自己跌倒
    受傷，如果二車擦撞，我的車子和他的車子應該都會掉漆，
    我這邊沒有掉漆，他也提不出證據云云，經查：
  (一)上開事實，業據告訴人甲○○於警詢及偵查中證述：我於98
    年1 月9 日上午8 時10分許，在桃園市○○○路○段779 之
    1 號發生車禍，我當時駕駛RG5-182 號輕型機車沿大興西路
    往南崁方向外側車道行駛，至肇事地點時，我車左側車身與
    沿同路往南崁交流道第二車道切往外側車道之4033-HC 號自
    用小貨車右側車身發生擦撞，我車左後照鏡斷掉，我胸壁挫
    傷，當時我摔倒後，起來沒看到車，過了一會有一個人跑過
    來，那個人就問我有沒有怎樣，他就拿了一個名片給我，上
    面有他的名字和電話，然後他說：「我有急事先走，你去看
    醫生和修車費用我會負責，我車子有保險。」車禍發生前我
    沒有發現危險，4033 -HC號自用小貨車是突然切進我行駛的
    車道等語綦詳，且有警製道路交通事故現場圖、道路交通事
    故調查報告表各1 份、現場暨車損照片6 張附卷足稽。又告
    訴人甲○○因本件車禍受有胸壁挫傷之傷害，此有衛生署桃
    園醫院診斷證明書1 份在卷可憑。
  (二)按汽車在同向二車道以上之道路（車道數計算，不含車種專
    用車道、機車優先道及慢車道），除應依標誌或標線之指示
    行駛外，並應遵守下列規定：變換車道時，應讓直行車先行
    並注意安全距離，道路交通安全規則第98條第1 項第6 款規
    定甚明。被告乙○○駕駛上開車輛，於前揭時、地，行經上
    開肇事路段，依法即負有上項注意義務，再觀諸卷附道路交
    通事故調查報告表所示，依當時天氣晴、日間自然光線、路
    面狀況乾燥、無缺陷、無障礙物及視距良好等情，並無不能
    注意之情事存在，竟疏未注意前開行車規定，未讓直行車先
    行並注意安全距離，即貿然向右側切出，致生本件車禍，其
    有過失甚明。又告訴人甲○○係因本件車禍受有前述傷害，
    告訴人之傷害結果與被告之過失行為間顯有相當因果關係，
    被告自應負過失傷害之責。
  (三)加以本件依被告於警詢時供陳：當時我右轉欲上2 號東西向
    快速道路，對方車速過快（大概20至30公里以上），對方撞
    到我後，對方倒下來，我有停下車來（離對方大概20至30公
    尺左右），並走到RG5-182 號輕型機車駕駛旁問他有無受傷
    ，車子有沒有什麼問題，我看到他車子左側的照後鏡斷掉，
    我因有急事所以我拿名片給他，上面有我的地址和電話，然
    後我看他騎摩托車離開現場後，我才離開，第一次撞擊點是
    右側車身，右側車廂中間偏後部位有小擦痕，當時我是在該
    RG5-182 號輕型機車前面，我是聽到有擦撞到我車廂的聲音
    ，再看我車右後視鏡有摩托車倒下，我就馬上停車等情觀之
    ，顯然被告係因聽到其所駕駛之4033-H C號自用小貨車車廂
    有擦撞的聲音，而停車下來察看，且被告復明確指陳碰撞位
    置係於車輛右側車廂中間偏後部位，而有小擦痕，足認2 車
    確有發生碰撞乙節無訛。被告雖於本院審理時執前詞為辯，
    然顯與其自己於警詢時之供述及告訴人甲○○之證述不符，
    況本件經送請臺灣省桃園縣區車輛行車事故鑑定委員會鑑定
    結果，亦認「乙○○駕駛自小貨車行駛劃有直行箭頭標線中
    線車道，變換車道未讓右側車道直行車先行並注意安全距離
    為肇事主因」等情，有該委員會98年8 月28日桃縣行字第09
    85202897號函文暨所附之鑑定書在卷可憑，亦同本院上開見
    解，足認被告確有因上開過失行為而肇事致告訴人受有傷害
    之事實無訛。是被告所辯，顯係事後卸責之詞，自無足採。
  (四)綜上所述，本件事證已臻明確，被告過失犯行洵堪認定，應
    依法論科。
二、被告乙○○係自用小貨車之司機，職司駕駛自用小貨車載運
    貨物之工作，此業據被告於警詢及偵查中供承不諱，為從事
    汽車駕駛業務之人。核被告乙○○所為，係犯刑法第284 條
    第2 項前段之業務過失傷害罪。原審以被告事證明確，予以
    論罪科刑，固非無見，惟原審判決之事實及理由欄載明引用
    檢察官聲請簡易判決處刑書之記載，而認本件被告係違反道
    路交通安全規則第94條第3 項未注意車前狀況及第102 條第
    1 項第7 款之汽車駛至交岔路口，轉彎車應讓直行車先行之
    規定，然本件被告駕駛4033-HC 號自用小貨車係行駛於告訴
    人所騎乘之RG5-182 號輕型機車前方，且係因變換車道而向
    右側切出始肇事等情，已如前述，顯非未注意車前狀況及於
    交岔路口轉彎，應係未注意汽車變換車道時，應讓直行車先
    行並注意安全距離之情形，所違反者為道路交通安全規則第
    98條第1 項第6 款之規定，是本院認原審科刑之判決書，就
    此部分事實之認定容有誤會。又按法官於有罪判決如何量處
    罪刑，甚或是否宣告緩刑，均為實體法賦予審理法官裁量之
    刑罰權事項，法官行使此項裁量權，自得依據個案情節，參
    酌刑法第57條所定各款犯罪情狀之規定，於法定刑度內量處
    被告罪刑；除有逾越該罪法定刑或法定要件，或未能符合法
    規範體系及目的，或未遵守一般經驗及論理法則，或顯然逾
    越裁量，或濫用裁量等違法情事之外，自不得任意指摘其量
    刑違法，最高法院對此並著有80年臺非字第473 號、75年臺
    上字第7033號、72年臺上字第6696號、72年臺上字第3647號
    等判例可資參照。準此，法官量刑，如非有上揭明顯違法之
    情事，自不得擅加指摘其違法或不當。檢察官雖經告訴人甲
    ○○之請求，認被告尚未與之達成和解，原審量刑顯然過輕
    等情，而提起本件上訴，惟本件原審審酌被告肇致本件車禍
    事故，所為誠屬不該，且迄至原審判決時仍未與告訴人達成
    和解，賠償告訴人所受之損害等一切情狀，量處被告有期徒
    刑2 月，並諭知易科罰金之折算標準，顯已就檢察官上訴理
    由所指摘之事項詳予審酌，並無不合，量刑亦甚妥適。是故
    ，檢察官上訴意旨指稱原審量刑過輕云云，要無可採。上訴
    人以原審判決過輕而上訴，雖無可採，然原判決既有前揭可
    議之處，自屬無可維持，應由本院予以撤銷改判。爰審酌本
    件被告之過失程度、對告訴人所生損害非鉅、告訴人所受傷
    害尚輕，並於本院審理後已與告訴人為民事和解賠償等一切
    情狀，量處如主文第2 項所示之刑，並諭知易科罰金之折算
    標準。末查，被告未曾受有期徒刑以上刑之宣告，有臺灣高
    等法院被告前案紀錄表附卷可稽，其僅因一時失慮，致罹刑
    典，惟已於本院審理後與告訴人達成和解並賠償告訴人所受
    損害等情，有調解筆錄附卷可參，堪認其經此次科刑教訓後
    ，應知所警惕，信無再犯之虞，是本院認為前開對其宣告之
    刑，以暫不執行為適當，爰依刑法第74條第1 項第1 款之規
    定，併予宣告緩刑2 年，以啟自新。
據上論結，應依刑事訴訟法第455 條之1 第1 項、第3 項、第36
9 條第1 項、第364 條、第299 條第1 項前段，刑法第284 條第
2 項前段、第41條第1 項前段、第74條第1 項第1 款，刑法施行
法第1 條之1 第1 項、第2 條前段，判決如主文。
本案經檢察官蔡正傑到庭執行職務。
中    華    民    國    99    年    3     月    25    日
                  刑事第七庭審判長法  官  蕭 世 昌
                                  法  官  蔡 羽 玄
                                  法  官  蔡 世 芳
本判決不得上訴。
以上正本證明與原本無異。
                                  書記官  張 尹 嫚
中    華    民    國    99    年    3     月    25    日

司法院資訊處製作；財團法人民間司法改革基金會備份。
